臺灣高等法院臺南分院刑事判決
111年度上訴字第332號
上  訴  人  
即  被  告  勞日明



上列上訴人即被告因違反藥事法案件，不服臺灣臺南地方法院11
0年度訴字第1012號中華民國110年11月15日第一審判決（起訴案
號：臺灣臺南地方檢察署110年度偵字第16671、17932號），提
起上訴，本院判決如下：
    主  文
上訴駁回。
    事實及理由
一、按民國110年6月16日修正公布、同月18日施行之刑事訴訟法
    第348條規定：「上訴得對於判決之一部為之。對於判決之
    一部上訴者，其有關係之部分，視為亦已上訴。但有關係之
    部分為無罪、免訴或不受理者，不在此限。上訴得明示僅就
    判決之刑、沒收或保安處分一部為之」。次按同日修正公布
    、施行之刑事訴訟法施行法第7條之13規定：「中華民國110
    年5月31日修正通過之刑事訴訟法施行前，已繫屬於各級法
    院之案件，於施行後仍適用修正前刑事訴訟法第348條規定
    ；已終結或已繫屬於各級法院而未終結之案件，於施行後提
    起再審或非常上訴者，亦同」。又按判決後提起上訴，應以
    其提起上訴而繫屬於上訴審法院時，刑事訴訟法第348條是
    否已經修正施行，作為究應適用修正後或修正前規定以決定
    其上訴範圍之時點依據（最高法院110年度台上大字第5375
    號裁定意旨參照）。查本案係於上開規定修正施行後之111
    年3月8日始繫屬於本院，有臺灣臺南地方法院111年3月7日
    南院武刑秋110訴1012字第1110008800號函其上所蓋本院收
    文戳章（本院卷第3頁）在卷可按，是本案上訴之效力及其
    範圍，應依現行刑事訴訟法第348條規定判斷，合先敘明。
二、原審於110年11月15日以110年度訴字第1012號判決判處被告
    犯藥事法第83條第1項之轉讓禁藥罪（共3罪），均累犯，各
    處有期徒刑4月，應執行有期徒刑7月，及為相關沒收之宣告
    。被告不服而以原審量刑過重為由提起上訴，檢察官則未上
    訴，經本院當庭向被告確認上訴範圍，稱僅就原判決量刑部
    分上訴，對於原判決認定之犯罪事實、罪名及沒收，均表明
    未在上訴範圍（本院卷第118頁），足見被告對於本案請求
    審理之上訴範圍僅限於量刑部分（含毒品危害防制條例第17
    條第1項部分）。揆諸前開說明及新修正條文之規定，本案
    量刑部分與原判決犯罪事實、罪名及沒收之認定，可以分離
    審查，因此，本院爰僅就原判決量刑部分（含毒品危害防制
    條例第17條第1項部分）加以審理，其他關於本案犯罪事實
    、罪名及沒收等，則不在本院審理範圍，先予說明。
三、因被告表明僅就原判決關於量刑部分（含毒品危害防制條例
    第17條第1項部分）提起上訴，故有關本案之犯罪事實、論
    罪（所犯罪名、罪數關係）及沒收部分之認定，均如第一審
    判決所記載（如附件）。
四、被告上訴意旨略以：㈠被告於110年11月間，向臺南市政府警
    察局第二分局供出上游，並逮捕到案，請依毒品危害防制條
    例第17條第1項規定減輕其刑。㈡讓被告有易科罰金之機會，
    以便照顧家中年邁多病的母親，並保住現存的工作，給予被
    告自新的機會云云。
五、經查：
　㈠按「犯第4條至第8條、第10條或第11條之罪，供出毒品來源
    ，因而查獲其他正犯或共犯者，減輕或免除其刑。」毒品危
    害防制條例第17條第1項固定有明文。惟所謂「供出毒品來
    源」係指被告具體提供毒品來源之資訊，使調查或偵查犯罪
    職務之公務員知悉而對之發動調查或偵查，並據以破獲者而
    言，論理上二者間須具有先後且相當之因果關係及必要之關
    聯性，始足當之（最高法院108年度台上字第3723號判決意
    旨參照）。又按所謂「因而查獲其他正犯或共犯」，須警方
    或偵查犯罪機關因被告供出毒品來源，而知悉並據以查獲其
    他正犯或共犯者，始能獲上述減輕或免除其刑之寬典，亦即
    被告供出毒品來源，與警方或偵查犯罪機關查獲其他正犯或
    共犯之間，必須具有因果關係，始足以當之。若被告所供出
    毒品來源之人雖確被查獲，然該人被訴之犯罪事實，與被告
    所犯之罪之毒品來源無關，二者之間不具有因果關係，仍無
    上述減輕或免除其刑規定之適用。故所謂「供出毒品來源，
    因而查獲」，必以被告所稱供應自己毒品之人與嗣後查獲之
    其他正犯或共犯間具有關聯性，始稱充足。倘被告所犯同條
    項所列之罪之犯罪時間，在時序上較早於該正犯或共犯供應
    毒品之時間，即令該正犯或共犯確因被告之供出而被查獲；
    或其時序雖較晚於該正犯或共犯供應毒品之時間，惟其被查
    獲之案情與被告自己所犯同條項所列之罪之毒品來源無關，
    均仍不符合上開應獲減免其刑之規定要件（最高法院106年
    度台上字第3428號、104年度台上字第3301號、105年度台上
    字第924號判決意旨參照）。
　㈡查「被告於111年3月1日，主動至臺南市政府警察局第二分局
    配合警方供出嫌疑人『趙○敏』係其毒品甲基安非他命來源，
    經警依被告指述內容展開調查，並調閱『趙○敏』持用門號申
    請基資暨雙向通信紀錄，惟相關資料尚未回復（資料調閱中
    ），俟結果分析比對後，再行報請臺灣臺南地方檢察署指揮
    偵辦」等情，有員警111年3月15日職務報告1份（本院卷第7
    1頁）、被告111年3月1日調查筆錄1份（本院卷第73-85頁）
    在卷可考。依上所述，被告雖有供述毒品來源為「趙○敏」
    ，然尚未因被告供出而查獲販賣第二級毒品之共犯或正犯，
    揆之前揭判決意旨，自無毒品危害防制條例第17條第1項減
    刑規定之適用。又觀之前開被告調查筆錄，係指稱其於111
    年1月10日、11日、12日、同年2月23日，計4次，向「趙○敏
    」購買第二級毒品甲基安非他命，足見被告所供出「趙○敏
    」販賣甲基安非他命予被告犯行之時間，均係在被告所涉本
    案轉讓禁藥甲基安非他命犯行之犯罪時間（即109年11月9日
    、11日、同年12月13日）之「後」，揆諸前開說明意旨，「
    趙○敏」所涉上開販賣甲基安非他命予被告之犯行，與被告
    所涉本案各次犯行，二者間並無時序上之關聯性或因果關係
    可言，自不符毒品危害防制條例第17條第1項規定之要件，
    而無該條項規定適用之餘地。從而，被告上訴主張：請依毒
    品危害防制條例第17條第1項規定減輕其刑云云，應屬無據
    。
　㈢按量刑係法院就繫屬個案犯罪所為之整體評價，乃事實審法
    院之職權裁量事項，而量刑判斷當否之準據，則應就判決整
    體觀察為綜合考量，不可擷取其中片段遽為評斷。苟其量刑
    已以行為人之責任為基礎，並斟酌刑法第57條各款所列情狀
    ，在法定刑度內酌量科刑，無偏執一端，或濫用其裁量權限
    ，致明顯失出失入情形，自不得任意指為不當或違法（最高
    法院75年度台上字第7033號、104年度台上字第2577號判決
    意旨參照）。原審以行為人之責任為基礎，審酌被告轉讓禁
    藥甲基安非他命之犯行，使人沉迷毒癮而無法自拔，助長毒
    品氾濫之風，戕害施用者之身心健康，並且可能引發犯罪，
    對社會治安造成一定之影響，自應予相當之刑事非難。惟念
    及被告業已坦承全數犯行，犯後態度尚可，轉讓禁藥之對象
    為1人，並無所得。兼衡被告之品行、智識程度、家庭、經
    濟生活狀況等一切情狀，分別量處被告有期徒刑4月（共3罪
    ），並定其應執行有期徒刑7月。另藥事法第83條第1項法定
    刑為「處7年以下有期徒刑…」，並不符合刑法第41條「犯最
    重本刑為5年以下有期徒刑以下之刑之罪…得以新臺幣1千元
    、2千元或3千元折算一日，易科罰金。」之要件，故本案所
    處有期徒刑不能易科罰金，但得聲請易服社會勞動。從而，
    被告上訴主張：請求有易科罰金之機會云云，於法尚有未合
    。復說明：⒈被告前因毒品危害防制條例案件，經法院判處
    應執行有期徒刑10年確定，於107年3月20日假釋出監，於10
    9年2月18日假釋期滿未經撤銷視為執行完畢，有臺灣高等法
    院被告前案紀錄表可按，其受徒刑之執行完畢，5年以內故
    意再犯本案有期徒刑以上之各罪，均為累犯，應依刑法第47
    條第1項規定加重其刑。⒉被告於偵查及審判中就其轉讓禁藥
    即甲基安非他命之犯行均自白不諱，應依毒品危害防制條例
    第17條第2項規定減輕其刑，並依法先加後減之。本院認原
    判決關於本案科刑之部分，已依刑法第57條各款所列情狀審
    酌，而為量刑之準據，經核並無量刑輕重失衡、裁量濫用之
    情形，而被告上訴請求從輕量刑之理由，已為原判決審酌時
    作為量刑之參考因子，或尚不足以動搖原判決之量刑基礎，
    難認有據。
六、綜上所述，被告之上訴，為無理由，應予駁回。
據上論斷，應依刑事訴訟法第368條，判決如主文。
本案經檢察官黃榮加提起公訴，檢察官劉榮堂到庭執行職務。
中　　華　　民　　國　　111 　年　　5 　　月　　12　　日
                  刑事第三庭    審判長法　官  陳連發
                                      法　官  何秀燕
                                      法　官  洪榮家　　
以上正本證明與原本無異。
如不服本判決應於收受送達後20日內向本院提出上訴書狀，其未
敘述上訴理由者，並得於提起上訴後20日內向本院補提理由書（
均須按他造當事人之人數附繕本）「切勿逕送上級法院」。
　　　　　　　　　　　　　　　　　　　書記官  謝麗首
中　　華　　民　　國　　111 　年　　5 　　月　　12　　日
附錄本案論罪科刑法條：
藥事法第83條第1項
明知為偽藥或禁藥，而販賣、供應、調劑、運送、寄藏、牙保、
轉讓或意圖販賣而陳列者，處7年以下有期徒刑，得併科新臺幣5
千萬元以下罰金。